【裁判字號】    97,聲,877
【裁判日期】    971031
【裁判案由】    返還提存物
【裁判全文】
臺灣新竹地方法院民事裁定               97年度聲字第877號
聲  請  人  甲○○
相  對  人  乙○○
上列當事人間返還提存物事件，本院裁定如下：
    主  文
聲請駁回。
聲請程序費用由聲請人負擔。
    理  由
一、本件聲請意旨略以：聲請人與相對人間因給付票款事件，聲
    請人前遵本院95年度裁全字第871號民事裁定，為擔保假扣
    押，曾提供新臺幣340,000元並以本院95年度存字第626號提
    存事件提存後，聲請本院95年度執全字第416號假扣押執行
    在案，嗣因聲請人已於撤銷上開假扣押裁定後，定20日以上
    之期間催告相對人行使權利而未行使，且聲請人亦撤回前開
    假扣押之執行，為此爰依民事訴訟法第104條第1項之規定，
    聲請返還上開提存物等語，並提出民事聲請撤回強制執行狀
    、本院96年度裁全聲字第133號裁定、郵局存證信函及其回
    執（以上均影本）等件為證。
二、按返還擔保金，依民事訴訟法第104條之規定，須符合：(1)
    應供擔保之原因消滅者；(2)供擔保人證明受擔保利益人同意
    返還者；(3)訴訟終結後供擔保人證明已定20日以上之期間催
    告受擔保利益人行使權利而未行使，或法院依供擔保人之聲
    請，通知受擔保利益人於一定期間內行使權利，並向法院為
    行使權利之證明而未證明者之要件，法院始得裁定返還擔保
    金。次按，債權人提供擔保金為假扣押之執行後，就所欲保
    全之債權未提起本案訴訟，如未撤回假扣押之執行，依強制
    執行法第133條規定，於假扣押之標的交付執行時，仍可受
    分配，受擔保利益人因假扣押不當所受之損害，可能繼續發
    生，故在其假扣押所欲保全之債權於執行程序分配終結確定
    未受分配前，尚難認與民事訴訟法第104條第1項第2款所定
    之「訴訟終結」相當，自不得依該條款規定行使定期催告之
    權利（最高法院91年度臺抗字第313號判決意旨參照）。且
    因釋明假扣押之原因而供之擔保，係擔保債務人因假扣押所
    應受之損害，故必待無損害發生，或債權人本案勝訴確定，
    或就所生之損害已經賠償時，始得謂供擔保之原因消滅（最
    高法院53年臺抗字第279號判例意旨參照）。
三、經查，聲請人雖主張其已於撤銷上開假扣押裁定後，以上開
    存證信函定20日以上之期間催告相對人行使權利而未行使，
    且聲請人亦撤回前開假扣押之執行云云，惟聲請人於寄發上
    開存證信函催告相對人行使權利時，尚未撤回前開假扣押之
    執行，而於撤回執行後，亦未另行催告相對人行使權利，此
    據聲請人提出之民事聲請撤回強制執行狀上所蓋之收狀章日
    期為民國97年5月27日及提出之新竹三姓橋郵局第46號存證
    信函相對人收受日期為97年3月26日附卷可佐，則受擔保利
    益人即相對人因假扣押不當所受之損害，於收受前開催告通
    知信函時仍可能繼續發生，尚難認有民事訴訟法第104條第1
    項第2款所定之「訴訟終結」，揆之上開規定，聲請人即不
    得於損害繼續發生時，依民事訴訟法第104條規定催告受擔
    保利益人行使權利，並認相對人未於期間內行使權利，即得
    聲請返還擔保金。從而，聲請人提出本件返還擔保金之聲請
    ，揆之上開規定，於法無據，要難准許，應予駁回。
四、本件聲請不合法，並依民事訴訟法第95條、第78條，裁定如
    主文。
中    華    民    國    97    年    10    月    31    日
                  民事第二庭    法  官  方鴻愷
以上正本係照原本做成。
如不服本裁定應於送達後10日內向本院提出抗告狀。
中    華    民    國    97    年    11    月    5     日
                                書記官  鍾佩芳


司法院資訊處製作；財團法人民間司法改革基金會備份。
